【裁判字號】    98,訴,4133
【裁判日期】    990118
【裁判案由】    毒品危害防制條例
【裁判全文】
臺灣板橋地方法院刑事判決              98年度訴字第4133號
公  訴  人  臺灣板橋地方法院檢察署檢察官
被      告  甲○○
上列被告因違反毒品危害防制條例案件，經檢察官提起公訴（98
年度毒偵字第7482號），被告於準備程序中就被訴事實為有罪之
陳述，本院合議庭裁定由受命法官獨任行簡式審判程序，並判決
如下：
    主    文
甲○○施用第一級毒品，累犯，處有期徒刑捌月。
    事    實
一、甲○○前於民國93年間因施用毒品案件，經觀察勒戒後認無
    繼續施用毒品之傾向，於93年2 月29日獲釋出所，並經臺灣
    板橋地方法院檢察署檢察官以93年度毒偵字第1065號為不起
    訴處分確定。又於前述觀察勒戒釋放後5 年內之95年5 月5
    日、95年6 月1 日連續施用第一級毒品海洛因，經本院以95
    年度訴字第1927號判處有期徒刑9 月，上訴後經臺灣高等法
    院以96年度上訴字第447 號判決駁回上訴確定，復經同院以
    96年度聲減字第1641號裁定減為有期徒刑4 月15日（此罪刑
    嗣經與他案罪刑合併定應執行刑後，現仍執行中，故於本案
    尚不構成累犯）。
二、甲○○前於93年間因搶奪案件，經本院以93年度訴字第925
    號判處有期徒刑1 年確定；又因搶奪案件，經本院以93年度
    訴字第1571號判處有期徒刑1 年6 月確定。嗣該2 罪刑經本
    院以93年度聲字第2365號裁定定其應執行刑為有期徒刑2 年
    4 月並入監執行後，甲○○於94年12月8 日假釋出監，假釋
    期間並付保護管束，其後該假釋雖經撤銷而餘殘刑7 月23日
    ，然適遇中華民國九十六年罪犯減刑條例於96年7 月16日施
    行，經本院依該條例以96年度聲減字第3542號裁定將前述2
    罪減刑並定應執行刑為有期徒刑1 年1 月後，原餘殘刑即毋
    庸執行，而於96年7 月16日執行完畢。
三、詎甲○○仍不思戒除毒癮，竟於98年8 月31日16時許，在臺
    北縣板橋市○○路環河公園公廁內，以注射針筒注射之方式
    ，施用第一級毒品海洛因1 次。嗣因甲○○另案通緝中，遭
    警於同日16時30分許，在臺北縣板橋市○○路275 巷口發現
    後當場逮捕。其後，甲○○亦同意接受員警採尿，經送驗後
    確認其尿液呈嗎啡陽性反應，因而查悉上情。
四、案經臺北縣政府警察局海山分局報告臺灣板橋地方法院檢察
    署檢察官偵查後起訴。
    理    由
一、上開犯罪事實，業據被告於本院審理時自白不諱，而其為警
    查獲後所採尿液經送請臺灣檢驗科技股份有限公司檢驗後，
    確呈嗎啡陽性反應乙節，有毒品案件尿液檢體編號及姓名對
    照表、臺灣檢驗科技股份有限公司濫用藥物檢驗報告各1 紙
    附卷可稽（毒偵卷第7 之1 、8 頁），足徵被告前開自白應
    與事實相符，堪可採信。綜上，本件事證明確，被告犯行堪
    以認定。
二、次按觀察、勒戒或強制戒治執行完畢釋放後，5 年內再犯施
    用第一、二級毒品之罪者，檢察官應依法追訴，毒品危害防
    制條例第23條第2 項定有明文。又施用第一、二級毒品為犯
    罪行為，毒品危害防制條例第10條定有處罰明文。故施用第
    一、二級毒品者，依前揭規定本應科以刑罰。惟基於刑事政
    策，對合於一定條件之施用者，則依同條例第20條、第23條
    之規定，施以觀察、勒戒及強制戒治之保安處分。又毒品危
    害防制條例於92年7 月9 日修正公佈，自93年1 月9 日施行
    ，其中第20條、第23條將施用毒品之刑事處遇程式，區分為
    「初犯」及「5 年內再犯」、「5 年後再犯」。依其立法理
    由之說明：「初犯」，經觀察、勒戒或強制戒治後，應為不
    起訴處分或不付審理之裁定；經觀察、勒戒或強制戒治執行
    完畢釋放後，「5 年內再犯」者，因其再犯率甚高，原實施
    之觀察、勒戒及強制戒治既已無法收其實效，爰依法追訴或
    裁定交付審理。至於經觀察、勒戒或強制戒治執行完畢釋放
    後，「5 年後再犯」者，前所實施之觀察、勒戒或強制戒治
    已足以遮斷其施用毒品之毒癮，為期自新及協助其斷除毒癮
    ，仍適用「初犯」規定，先經觀察、勒戒或強制戒治之程式
    。從而依修正後之規定，僅限於「初犯」及「五年後再犯」
    二種情形，始應先經觀察、勒戒或強制戒治程式。倘被告於
    5 年內已再犯，經依法追訴處罰，縱其第3 次（或第3 次以
    上）再度施用毒品之時間，在初犯經觀察、勒戒或強制戒治
    執行完畢釋放5 年以後，已不合於「5 年後再犯」之規定，
    且因已於「5 年內再犯」，顯見其再犯率甚高，原實施觀察
    、勒戒或強制戒治，已無法收其實效，即應依該條例第10條
    處罰。至於第3 次（或第3 次以上）施用毒品之時間，是否
    宜有期間限制？以多久為適宜？則分屬刑事政策、專門醫學
    之範圍，非審判機關所能決定，有待循立法途徑解決（最高
    法院97年度第5 次刑事庭會議參照，其決議之法律問題提案
    內容：「毒品危害防制條例於92年7 月9 日修正公佈，自93
    年1 月9 日施行，則被告於毒品危害防制條例修正前，初犯
    施用毒品罪，又於5 年內第2 次再犯，經依修正前毒品危害
    防制條例規定，追訴處罰同時並施以強制戒治，嗣於毒品危
    害防制條例修正公佈並施行後，於第2 次強制戒治期滿5 年
    後，第3 次再犯施用毒品罪，被告是否應依毒品危害防制條
    例第10條規定處罰？」）。本案被告前經觀察勒戒後，業於
    93年2 月29日因無繼續施用毒品之傾向而獲釋出所，並經臺
    灣板橋地方法院檢察署檢察官以93年度毒偵字第1065號為不
    起訴處分確定。又於前述觀察勒戒釋放後5 年內之95年5 月
    5 日及95年6 月1 日連續施用第一級毒品海洛因，經本院以
    95年度訴字第1927號判處有期徒刑9 月，上訴後經臺灣高等
    法院以96年度上訴字第447 號判決駁回上訴確定，復經同院
    以96年度聲減字第1641號裁定減為有期徒刑4 月15日（現仍
    在監執行中），有臺灣高等法院被告前案紀錄表各附卷足參
    ，依據前揭說明，被告應已符合毒品危害防制條例第23條第
    2 項「5 年內再犯」之要件，則檢察官對其提起公訴，應屬
    合法。
二、核被告所為，係犯毒品危害防制條例第10條第1 項之施用第
    一級毒品罪。其因施用而持有第一級毒品海洛因之低度行為
    ，應為施用之高度行為所吸收，不另論罪。次查被告前於93
    年間因搶奪案件，經本院以93年度訴字第925 號判處有期徒
    刑1 年確定；又因搶奪案件，經本院以93年度訴字第1571號
    判處有期徒刑1 年6 月確定。嗣該2 罪刑經本院以93年度聲
    字第2365號裁定定其應執行刑為有期徒刑2 年4 月並入監執
    行後，甲○○於94年12月8 日假釋出監，假釋期間並付保護
    管束，其後該假釋雖經撤銷而餘殘刑7 月23日，然適遇中華
    民國九十六年罪犯減刑條例於96年7 月16日施行，經本院依
    該條例以96年度聲減字第3542號裁定將前述2 罪減刑並定應
    執行刑為有期徒刑1 年1 月後，原餘殘刑即毋庸執行，故該
    2 罪刑應於96年7 月16日執行完畢（臺灣高等法院暨所屬法
    院97年度法律座談會決議參照），其於前案有期徒刑執行完
    畢後5 年內，再故意犯本案有期徒刑以上之罪，屬累犯，應
    依法加重其刑。爰審酌被告犯罪之動機目的，智識程度，施
    用毒品非但戕害自己身心，亦妨害社會善良秩序，及其犯後
    坦認犯行態度良好等一切情狀，量處如主文所示之刑。
三、按除被告所犯為死刑、無期徒刑、最輕本刑為3 年以上有期
    徒刑之罪或高等法院管轄第一審案件者外，於前條第1 項程
    序進行中，被告先就被訴事實為有罪之陳述時，審判長得告
    知被告簡式審判程序之旨，並聽取當事人、代理人、辯護人
    及輔佐人之意見後，裁定進行簡式審判程序，刑事訴訟法第
    273 條之1 第1 項定有明文。本案被告被訴施用第一級毒品
    罪之法定本刑為「6 月以上5 年以下有期徒刑」，其於本院
    準備程序期日就被訴事實為有罪之陳述後，經告知被告簡式
    審判程序之旨，並聽取被告及檢察官之意見後，本院合議庭
    認宜改用簡式審判程序，乃裁定由受命法官獨任行簡式審判
    程序審理之，附此說明。
據上論斷，應依刑事訴訟法第273 條之1 第1 項、第299 條第1
項前段，毒品危害防制條例第10條第1 項、第18條第1 項前段，
刑法第11條、第47條第1 項，判決如主文。
本案經檢察官林慈雁到庭執行職務。
中    華    民    國    99    年    1     月    18    日
                  刑事第十三庭  法  官  楊明佳
以上正本證明與原本無異。
如不服本判決應於收受送達後10日向本院提出上訴書狀，並應敘
述具體理由；其未敘述上訴理由者，應於上訴期間屆滿後20日內
向本院補提理由書（均須按他造當事人之人數附繕本）「切勿逕
送上級法院」。
                                書記官  林金良
中    華    民    國    99    年    1     月    18    日
附錄本案論罪科刑法條全文
毒品危害防制條例第10條
施用第一級毒品者，處六月以上五年以下有期徒刑。
施用第二級毒品者，處三年以下有期徒刑。

司法院資訊處製作；財團法人民間司法改革基金會備份。
